【裁判字號】    98,易,1699
【裁判日期】    981120
【裁判案由】    竊盜等
【裁判全文】
臺灣板橋地方法院刑事判決              98年度易字第1699號
公  訴  人  臺灣板橋地方法院檢察署檢察官
被      告  甲○○
                    (現於臺灣臺北監獄臺北分監寄押）
            丙○○
                    （現因另案於臺灣臺北監獄執行中）
上列被告因竊盜案件，經檢察官提起公訴（九十八年度偵字第三
九號 ），本院判決如下：
    主  文
甲○○共同攜帶兇器毀壞鐵門竊盜，累犯，處有期徒刑壹年，未
扣案之Ｔ字型扳手壹支，沒收之。
丙○○共同攜帶兇器毀壞鐵門竊盜，累犯，處有期徒刑拾月，未
扣案之Ｔ字型扳手壹支，沒收之。
    事  實
一、甲○○於民國八十五年間，曾因竊盜案件，經本院以八十五
    年度易字第三四一八號判決判處有期徒刑四月確定；又因竊
    盜及違反槍砲彈藥刀械管制條例等案件，再經本院以八十五
    年度易字第四五○三號判決分別判處有期徒刑一年六月、三
    月，應執行有期徒刑一年八月確定；另因偽造文書案件，復
    由本院以八十六年度易緝字第二五二號判決判處有期徒刑五
    月確定；再因違反麻醉藥品管理條例案件，由本院以八十六
    年度易緝字第一五六號判決判處有期徒刑八月確定；上開五
    罪刑經本院以八十七年度聲字第九號裁定應執行有期徒刑三
    年確定；另於八十五年間，再因違反麻醉藥品管理條例案件
    ，經本院以八十六年度簡字第一六五號判決判處有期徒刑三
    月，經上訴後由本院以八十七年度簡上字第四號駁回上訴確
    定，與上揭應執行刑接續執行，於八十八年六月二十一日縮
    短刑期假釋出監；而甲○○於假釋期間內之八十九年間，再
    因加重竊盜案件，經本以八十九年度易字第七一五號判決判
    處有期徒刑十月，經上訴後，由臺灣高等法院以八十九年度
    上易字第二五二二號判決駁回上訴確定；又於八十九年間，
    因偽造文書案件，經本以九十五年度簡字第一二八一號判決
    判處有期徒刑五月，經上訴後撤回確定，上揭假釋因遭撤銷
    ，應執行殘刑一年二月三十日。上開八罪刑，再因適用中華
    民國九十六年罪犯減刑條例規定，由本院以九十六年度聲減
    字第七四○四號裁定依序各減刑為有期徒刑二月、九月、一
    月十五日、二月十五日、四月、一月十五日、五月、二月十
    五日，並就首揭五罪部分及後二罪部分，各裁定應執行有期
    徒刑一年六月、六月確定，已於九十六年十二月十二日因易
    科罰金執行完畢出監；丙○○曾於九十三年間因施用毒品案
    件，經臺灣士林地方法院以九十三年度士簡字第一四一七號
    判決判處有期徒刑四月確定，已於九十四年二月十五日因易
    科罰金執行完畢。甲○○、丙○○均不知悛悔，竟共同基於
    意圖為自己不法所有之犯意聯絡，於九十七年四月三十日下
    午二時三十分許（起訴書誤載為下午四、五時許），由丙○○駕駛其所有之車牌號碼為360 －ＤＡ號營小客車，搭載甲○○前往臺北縣板橋市○○○路○段三○一巷內，再由甲○○攜帶自備客觀上足對人生命、身體造成危險，可供兇器使
    用之Ｔ字型扳手一支下車，前往該巷十六號三樓乙○○之住
    處，以破壞鐵門門鎖（該鎖係附於門上之鎖，門鎖構成門之
    一部分），而侵入屋內之方式，竊取乙○○所有置於屋內之
    現金新臺幣（下同）六千元、黃金項鍊一條、數位相機一台
    、金融存摺七本及證券存摺二本等財物，得手後旋由在外繞
    行把風、接應，丙○○所駕駛之上揭營業小客車載離現場。
    嗣於同日下午五時許，乙○○返回住處後發現失竊，經報警
    處理，並向住居處里長調閱路口監視器查看後，始悉上情。
二、案經乙○○訴由臺北縣政府警察局板橋分局移送臺灣板橋地
    方法院檢察署檢察官偵查起訴。
    理  由
一、訊據被告甲○○、丙○○，被告丙○○對於駕駛營業小客車
    搭載被告甲○○於事實欄所載之時間，在臺北縣板橋市○○○路○段三○一巷內，由被告甲○○下車及搭載離開等事實
    ，被告甲○○對搭乘被告丙○○所駕駛之營業小客車，於上
    址下車，並進入上址巷內找尋竊盜對象等節，均不否認，惟
    均矢口否認有竊取告訴人乙○○財物之犯行，被告甲○○辯
    稱：伊當日確實有到上址告訴人住處附近，伊到該處巷口，
    僅係觀察地形準備做案，但是尚未行竊，本件並非伊所竊取
    云云；被告丙○○則辯稱：伊並不知被告甲○○搭乘伊之營
    業小客車係要行竊，被告甲○○搭車時告知伊係要去找友人
    ，伊如知係要行竊，伊車不可能停在路口，伊會閃避路口監
    視器云云。經查：
  (一)上揭被告甲○○、丙○○竊盜犯行，業據被告甲○○於警詢
    中供稱：伊有搭乘被告丙○○所駕駛之計程車，於九十七年
    四月三十日下午二時三十五分許，至臺北縣南雅西路二段三
    ○一巷附近隨機行竊，伊係持自行研磨之Ｔ字型扳手，破壞
    門鎖進入行竊，所竊得之財物購買毒品吸食，而贓物則帶至
    臺北縣三重原區○○○○○道之跳蚤市場出售等語（見九十
    八年度偵字第三十九號卷七至九頁），偵查中再供稱：「我
    自已去偷．．。」、「外面是一道鐵門，裡面是一道木門，
    但光是鐵門我就打不開了，我是用Ｔ字型扳手來試著打開門
    。」、「（問：你偷的那一間是幾樓？）三樓。」等語（見
    同上偵卷第七十一頁），告訴人乙○○於本院審理中結證稱
    ：「當時我是下午快五點的時候回家才發現家裡遭竊的，當
    時我看家裡三樓的大門是被撬開的，公寓大樓樓下的鐵門沒
    有被撬開，但是三樓家裡的第一道的鐵門鎖頭是被撬開的，
    那個鎖頭是連在門上面的，那是整個鎖都是壞掉的，我看的
    情形是鎖頭完全被破壞掉的。後來我進入家裡看到客廳是很
    雜亂，我就去查看家裡失竊的情形，發現有失竊現金，我進
    入主臥房看櫃子都是打開的，我清點失竊的東西有存摺七本
    、證券存摺二本、數位相機、新台幣六千元、黃金項鍊一條
    。」、「我有去里辦公室調監視錄影畫面，當時我看到有一
    台計程車停放在三○一巷的巷口非常可疑，當時那個巷子不
    可能可以停放車子，因為巷子很窄，當時我覺得怪怪的，後
    來我再看其他的監視器畫面，我就發現那台計程車繞到我家
    附近之後停在旁邊等，所以我覺得很奇怪，後來我就跟里長
    要看當天下午二點到三點之間的監視器，我就看到那台計程
    車的行進方向，並看到有人下車，當時我看到車子的行進方
    向是往我家巷子裡面進去，後來車上的人下車之後，就往我
    住家的公寓一樓大門口進去。」、「（問：監視錄影畫面所
    示的計程車行進路線，是否如你當時看過錄影監視畫面之後
    所繪製的圖所示？）是的，四月三十號二點三十三分的時候
    計程車是在另外一處的巷口，我認為它很可疑，我就依照調
    閱監視器的影像來看計程車的動向，後來計程車往三○一巷
    南雅西路的入口處走，但是還沒有到出口的時候，車子往左
    邊的巷子左轉，左轉之後車子在巷子左轉岔出去，在三一九
    巷的岔路口的時候，上面照片所示的男子下車，他下車之後
    從三一九巷口走一小段的路回來，他走回來之後他沒有上車
    ，就以走路的方式沿著往前走，車子也是以這種方式來行進
    ，後來環河公園的監視器我就看到計程車出來及人也出來，
    這時候計程車是往三○一巷的右邊走，而人是繞到三○一巷
    十六號就是我家的樓梯口那裡，當時的時間點是下午二點三
    十五分，計程車往右邊走之後就迴轉，它是先往環河公園的
    方向利用三岔口來迴轉，迴轉之後車子就停放在三○一巷的
    三岔口旁邊，之後司機就有下車抽煙，然後等到監視器到了
    二點五十分的時候，剛才上樓的男子就下摟，這個男子手上
    就有拿著一個提袋，然後計程車就往前接應這個男子，然後
    這個男子就跑過去計程車，之後錄影機就沒有拍攝到畫面了
    。」、「（問：剛才陳述的錄影畫面，是否如提示所示？（
    提示偵卷第十八到二十頁監視器錄影畫面））是的，十九頁
    第二、三照片所示的男子就是從我家大樓一樓出來的人，二
    十頁所示照片就是這個男子的照片沒有錯。」等語，經核卷
    附告訴人手畫監視器顯示，被告等在巷內行進及進入告訴人
    居住大樓內之路程圖、路口監視器翻拍畫面七張（其中包括
    被告丙○○駕駛計程車上址巷口行進動向、被告甲○○進出
    大樓之影像等）及告訴人所證遭竊時門鎖遭破壞、失竊財物
    之情形等節，均與被告甲○○在警詢、偵查中所供確有在上
    址巷內大樓三樓行竊等語，相互符合，是告訴人所證，在路
    口監視器錄影畫面所拍攝到之計程車及乘客下車至伊家內行
    竊等語，當足採信。
  (二)被告甲○○、丙○○等，對於在案發時、地路口監視器拍攝
    到，影像所顯示之駕駛計程車行進路線、從車上下車之人、
    進出上址南雅西路二段三○一巷內大樓之男子，均分為被告
    丙○○、甲○○等節，為被告等人於本院審理中並不否認，
    且有上揭路口監視器翻拍畫面七張足資佐證，是被告等於告
    訴人等失竊時確有在上址大樓內外之事實足堪認定；再觀被
    告甲○○於警詢中先供承：伊係在上址附近隨機行竊，持自
    行研磨之Ｔ字型扳手，破壞門鎖進入行竊等語，又於偵查中
    供稱：伊係在上址三樓以自行研磨之Ｔ字型扳手，破壞門鎖
    行竊，但是無法開啟鐵門云云，本院審理中則辯稱：伊搭乘
    被告丙○○之計程車，到上址巷內只是去勘查地形，並未做
    案云云，由上揭被告甲○○對同一竊盜犯行之辯詞，先是承
    認確有行竊之事實，僅無法確認行竊之地點，再則辯稱：有
    在上址三樓行竊但著手後未得手云云，又辯稱：僅有勘查地
    形云云，所辯各詞，一再將竊盜行為退縮，顯係圖免罪責所
    為，其偵查中及本院審理中所辯，應無足取，衡之被告甲○○之警詢中供詞、告訴人之證詞及上揭路口監視器拍攝到影
    像時間，被告甲○○進入告訴人居住之大樓內之時間為下午
    二時三十五分許，離開大樓之時間則為下午二時五十分許，
    期間被告甲○○在大樓內待了十五分鐘許之時間，被告甲○○警詢中供稱：伊係隨機行竊等語，告訴人於本院審理中證
    稱：該日告訴人所居住之上址大樓除伊家遭竊外，其並無他
    戶遭竊之語，足見本件竊盜罪行，為被告甲○○所為無疑。
  (三)按事前同謀，事後分贓，並於實施犯罪之際，擔任在外把風
    ，顯係以自己犯罪之意思而參與犯罪，即應認為共同正犯，
    又如係為自己犯罪之意思而參與，則雖僅擔任把風而未實行
    劫取財物，仍應依共同正犯論科，此有司法院院字第二○三
    ○號解釋、二十四年上字第二八六八號判例足供參照，被告
    丙○○雖辯稱：伊不知被告甲○○欲至上址行竊，僅係受僱
    搭載被告甲○○云云。惟查，被告甲○○、丙○○為表兄弟
    關係，此經被告等供明在卷，是被告丙○○駕駛上揭計程車
    搭載被告甲○○，與一般毫不相識之人，搭乘營業自小客車
    之情形不同，即被告丙○○對被告甲○○之行止，基於親情
    ，自有能力了解及查問。再以，被告甲○○以搭乘被告丙○○所駕駛之計程車，由被告丙○○在車上把風、接應，再由
    被告甲○○持Ｔ字型扳手等兇器，分別四次，於九十七年二
    月十八日日中午某時許，在臺北市○○區○○街一段三五七
    巷十五號五樓、同年四月二十八日下午一時三十分許，在臺
    北市○○區○○路五十八巷二十一號四樓、同年五月十三日
    上午某時，在臺北市○○區○○街二一一號三樓、同年六月
    六日上午十時許，在臺北市○○區○○路二十八號二樓等處
    ，以上揭相同手法行竊之犯行，業據被告等於臺灣高等法院
    九十七年度上易字第二七二六號判決審理中供認不諱，且該
    等判決並認定被告丙○○辯稱單純受僱云云並不足採，此經
    本院調閱上揭判決全卷查證明確，是本件被告等犯罪時間係
    在上揭犯罪時間期間，離四月二十八日之犯罪，時間更僅有
    二日，被告丙○○豈可能會不知本件被告甲○○搭乘計程車
    之目的係為行竊，再以被告等以計程車為代步及行竊工具，
    渠等無非認定，警方、一般人，對在街道上之計程車不會特
    別注意，以此方式作為竊盜犯罪之掩護，可免遭警方查緝等
    情，是本件告訴人指述，被告甲○○進入大樓行竊時，被告
    丙○○將計程車調轉車頭，在外等待接應，並於被告甲○○
    行竊完成後，隨即將其搭載離開現場等節足證，被告丙○○
    就上揭竊盜犯罪，有犯意聯絡，並有在外把風、接應之行為
    已明，依首揭判例見解，自係竊盜之共同正犯。
  (四)綜上，本件被告等之竊盜犯行足堪認定，應依法論科。
二、按所謂兇器之種類並無限制，凡客觀上足對人之生命、身體
    、安全構成威脅，具有危險性之兇器均屬之，且只須行竊時
    攜帶此種具有危險性之兇器為已足，並不以攜帶之初有行兇
    之意圖為必要。被告甲○○行竊時所使用之Ｔ字型扳手一支
    ，通常為鐵製材質，業據被告於警詢、偵查時供述明確，且
    依告訴人指訴，上址住處鐵門門鎖確實已遭人破壞而侵入，
    若非使用器械破壞，應無從毀壞鐵門門鎖，是被告甲○○所
    供述其係使用Ｔ字型扳手破壞鐵門門鎖一節，應堪採信，而
    該器具既屬鐵製材質，又能持之破壞鐵門門鎖，足見其質地
    堅硬，客觀上應足以對於人之身體、生命安全構成威脅而具
    有危險性，故上開未扣案之Ｔ字型扳手一支自屬兇器無訛。
    次按門鎖如為掛鎖，固可認為安全設備，倘係裝置於門內，
    例如司畢靈鎖之類，則已屬門之部分，與掛鎖不同，難認係
    安全設備，此有最高法院六十九年台上字第七七六號判決、
    七十年台上字第四九六號判決足供參照，本件被告等所破壞
    鐵門門鎖係附於鐵門上之門鎖，已屬門之一部分，而非安全
    設備。核被告等所為，均係犯刑法第三百二十一條第一項第
    二款、第三款之攜帶兇器毀壞鐵門竊盜罪、刑法第三百零六
    條第一項之侵入住宅罪。被告等基於共同竊盜之犯意聯絡，
    分由被告甲○○下手施實竊盜犯行，被告丙○○在外把風、
    接應，就上揭竊盜犯行，有犯意聯絡，被告丙○○以自己犯
    罪之意思而參與犯罪，為共同正犯。被告等人以一攜帶兇器
    毀壞鐵門竊盜之犯行，同時觸犯上揭竊盜、侵入住宅等罪名
    ，為想像競合犯，應依刑法第五十五條之規定，從一重論以
    竊盜罪。又被告等有如犯罪事實欄所載之前案紀錄，此有臺
    灣高等法院被告前案紀錄表在卷可按，被告等於受有期徒刑
    之執行完畢後，五年以內故意再犯有期徒刑以上之罪，均為
    累犯，應分別依刑法第四十七條第一項規定加重其刑。爰審
    酌被告等分別有竊盜、麻藥、詐欺、侵占、贓物、妨害公務
    、偽造文書、毒品等前案紀錄，素行不佳，渠等正值壯年，
    竟不思以正途賺取財物，以竊盜行為侵害他人之財產權，本
    件竊盜所侵害之財產金額，以及渠等犯罪分工、教育程度等
    一切情狀，分別量處如主文所示之刑，以示警惕。末按，未
    扣案之Ｔ字型扳手一支係供被告等犯罪所用之物，業經本院
    認定如上，雖未扣案，無證據已經滅失，應依刑法第三十八
    條第一項第二款之規定沒收之。
據上論斷，應依刑事訴訟法第二百九十九條第一項前段，刑法第
二十八條、第三百零六條第一項、第三百二十一條第一項第二款
、第三款、第五十五條、第四十七條第一項、第三十八條第一項
第二款，判決如主文。
本案經檢察官黃怡華到庭執行職務。
中    華    民    國    98    年    11    月    20    日
                 臺灣板橋地方法院刑事第十六庭
                                法  官  王綽光
以上正本證明與原本無異
如不服本判決應於收受送達後十日內向本院提出上訴書狀，並應
敘述上訴理由; 其未敘述上訴理由者，應於上訴期間屆滿後二十
日內向本院補提理由書（均需按他造當事人之人數附繕本，切勿
逕送上級法院）
                                書記官  許清秋
中    華    民    國    98    年    11    月    24    日
附錄本案論罪科刑法條全文：
中華民國刑法第306條（侵入住居罪）
無故侵入他人住宅、建築物或附連圍繞之土地或船艦者，處1年
以下有期徒刑、拘役或 3 百元以下罰金。
無故隱匿其內，或受退去之要求而仍留滯者，亦同。
中華民國刑法第321條（加重竊盜罪）
犯竊盜罪而有左列情形之一者，處六月以上、五年以下有期徒刑
：
一、於夜間侵入住宅或有人居住之建築物、船艦或隱匿其內而犯
    之者。
二、毀越門扇、牆垣或其他安全設備而犯之者。
三、攜帶兇器而犯之者。
四、結夥三人以上而犯之者。
五、乘火災、水災或其他災害之際而犯之者。
六、在車站或埠頭而犯之者。
前項之未遂犯罰之。


司法院資訊處製作；財團法人民間司法改革基金會備份。
